【裁判字號】    88,易,4498
【裁判日期】    890627
【裁判案由】    詐欺
【裁判全文】
臺灣板橋地方法院刑事判決                        八十八年度易字第四四九八號
    公  訴  人  臺灣板橋地方法院檢察署檢察官
    被      告  乙○○
    選任辯護人  黃國堂律師
    被      告  丙○○
右列被告因詐欺案件，經檢察官提起公訴 (八十八年度偵字第九二七六號)，本院判
決如左：
    主  文
乙○○共同意圖為自己不法之所有，以詐術使人將本人之物交付，累犯，處有期徒刑
柒月。
丙○○共同意圖為自己不法之所有，以詐術使人將本人之物交付，處有期徒刑肆月。
緩刑參年。
    事  實
一、乙○○曾於民國（下同）八十三年間因妨害家庭案件，經本院於八十四年三月二
    十八日以八十四年度易字第六六七號判決有期徒刑五月確定，並於八十四年六月
    二十日易科罰金執行完畢，仍不知悔改，其與丙○○知悉丁○○欲合作設立地區
    性小功率調頻廣播電臺，竟萌生為自己不法所有意圖之犯意聯絡，於八十五年十
    二月間某日，在臺北縣新莊市○○路二二五巷三十三弄十號四樓丙○○住處，乙○○與丙○○佯裝同意與丁○○合作並以新莊電臺已獲主管機關核准為由，誘使
    丁○○自八十五年十二月十二日起至八十六年八月十四日止，在臺北縣板橋地區
    及前揭丙○○住處，先後接續給付共新臺幣（下同）四十七萬六千元之資金及借
    款與其二人得手。嗣丁○○向行政院新聞局查詢，並無其等設立電臺之申請，且
    未返還丁○○上開投資金錢及借款，始知受騙。
二、案經丁○○訴請臺灣板橋地方法院檢察署檢察官偵查起訴。
    理  由
一、訊據被告乙○○固坦承與告訴人丁○○共同出資設立電臺，簽立協商聲明書，且
    已收受告訴人丁○○交付之投資款三十萬元；而被告丙○○則坦承：曾向告訴人
    丁○○借款十萬元，目前尚未清償。惟被告二人均矢口否認有何告訴人丁○○指
    訴之詐欺犯行，被告乙○○辯稱：渠將錢交與綽號「老徐」之成年男子代辦申請
    設立電臺事宜，因「老徐」申辦不力，才無法達成經營電臺之合作目的，亦無從
    返還告訴人丁○○投資款項；而告訴人丁○○提出之契約書、收據及借貸款項核
    對帳表雖是渠於八十七年十月十二日親自簽名、蓋章，但是告訴人找人押渠去臺
    北縣三重市逼迫渠簽立云云。而被告丙○○則辯稱：渠向告訴人丁○○借款十萬
    元，與設立電臺無關云云。
（一）、經查，據本院發文向行政院新聞局及交通部電信局函詢結果，並無被告乙○○、丙○○或告訴人丁○○名義申請架設無線電臺或申請獲准籌設廣播電臺
        之紀錄，此有行政院新聞局八十八年十二月十四日（八八）怡廣二字第二○
        五三九號及交通部電信局八十九年一月十七日電信專八九字第五○○二三一
        之○號函文各一件在卷可稽。而被告二人以申請廣播電臺為由，而要求告訴
        人丁○○出資或借款達四十七萬六千元，業據告訴人丁○○指訴歷歷，復有
        契約書、收據、借貸款項核對帳表、協同聲明書、本票、申請書影本各一件
        在卷可稽，雖被告乙○○以上揭契約書、收據及借貸款項核對帳表係受告訴
        人丁○○之脅迫為簽立，然被告乙○○於本院調查時自承：告訴人丁○○找
        人押渠至三重時，要渠還九十萬元云云（詳參本院八十九年二月二十四日訊
        問筆錄），倘確有強暴脅迫之情事，則告訴人丁○○自可在契約書、收據、
        借貸款項核對帳表上記明被告乙○○、丙○○欠款九十萬元即可，何需於借
        貸款項核對帳表詳列取款時間、金額？況且，被告乙○○復無法提出渠遭妨
        害自由之具體事證供本院調查，或交出「老徐」之年籍資料及全名，自難認
        其所辯可採。
（二）、又查，告訴人丁○○於偵查中提出八十六年十月上旬某日及八十七年七月間
        某日之錄音譯文。而其中八十六年十月上旬某日之錄音筆錄載明：「梁（指
        被告乙○○）：那是什麼？黃（指告訴人丁○○）：你向我拿的呀！第一筆
        十五萬元在呂明美處，第二筆五萬元。梁：二萬啦，那有五萬。黃：啥！我
        告訴過你那是我整個月的薪水．．．第三筆六千元你借去打麻將的，我嫂子
        拿還給我，你又將他拿去．．．再來我請你們吃飯時拿給你十七萬，本來說
        只要三十萬元，但是你說過偶爾要跟他們吃飯，我也說那二萬沒什麼關係．
        ．．再來又一筆十萬元的．．．只是還不願把本票提出，本票比支票更那個
        。梁：因為我有困難」，由此足見被告乙○○已取得四十餘萬元，超過其所
        辯稱之三十萬元。又上揭譯文中記載：「梁：已拿去申請了！黃：根本沒那
        一回事，不然你拿去給誰？梁：新聞局」，「黃：連林口也沒幫人家拿去辦
        理。梁：誰說沒有．．．也應該開出來了」，而八十七年七月間某日之錄音
        筆錄亦記明：「梁、陳（指被告丙○○）：新莊臺確已下來了．．．」。顯
        見被告乙○○曾對告訴人丁○○謊稱已向新聞局提出設立電臺申請及林口、
        新莊電臺應該已獲核准云云。雖被告乙○○以：上開錄音帶係採中斷錄音節
        錄方式，只錄下有利於告訴人丁○○部分云云。惟經本院將上揭錄音帶母帶
        送請法務部調查以重複播放比對與聲紋痕跡檢查，認小捲錄音帶（即八十六
        年十月上旬譯文所指之錄音帶）於Ａ面約九分二十六秒處及Ｂ面約二十五分
        三十秒有中斷痕跡，此有該局八十九年四月十八日（八九）陸（三）字第八
        九○二五七五八號鑑定通知書一紙在卷可稽。而經本院以播放錄音帶勘驗錄
        音譯文中斷何處，認Ａ面中斷部分相當於譯文中第二頁倒數第二行開始前，
        倒數第三行結束後，此有勘驗筆錄可佐，對譯文全文內容完整並無影響，是
        被告乙○○所辯，無足可採。
（三）、復查，被告丙○○經由告訴人丁○○向甲○借得十萬元，此據被告丙○○坦
        承不諱，核與告訴人丁○○及證人甲○指證之情節相符，復有八十六年八月
        十四日借貸契據、存證信函影本各一件可證，是被告丙○○前開不利於己之
        自白，應與事實相符。又告訴人丁○○於偵查中提出之八十七年七月間錄音
        筆錄中記載：「陳（指被告丙○○）：現在拿出來，就要設電臺嗎？黃（指
        告訴人丁○○）：現在拿出來十五天內，就得設電臺了，到底拿出來了沒有
        。陳：已拿到了，那一天我ＣＡＬＬ機給他，那個人在那裡就去拿了。」；
        「陳：沒有啦！現在我說一句白話，新莊臺這張單我已看過了，為什麼不說
        出來，其實他．．．」、「梁（指被告乙○○）、陳：新莊臺確已下來了．
        ．．」，被告丙○○既供承曾言上開錄音譯文所記載內容，堪認前開錄音譯
        文之內容應為真實可採。況且，被告丙○○供承與證人戊○○合資籌設臺北
        縣林口鄉文化社區廣播電臺，此據證人戊○○於偵審中指證明確，並有申請
        書影本一紙可考，而被告乙○○復於上揭八十六年十月上旬某日之錄音譯文
        中，亦向告訴人丁○○言明有申請林口電臺，此參前揭理由一（二）即明，
        顯見被告丙○○、乙○○二人辯稱：被告丙○○與被告乙○○、告訴人丁○○合作設立廣播電臺之事無關云云，應屬諉卸之詞，不足採信。
    綜上以觀，被告二人所辯，不足採信。事證明確，被告二人犯行洵堪認定。
二、按被告乙○○與丙○○詐以籌設電臺或申請獲准為由，要求告訴人丁○○出資或
    借款得手，核其二人所為，係犯刑法第三百三十九條第一項之詐欺取財罪。其二
    人就上開詐欺取財犯行，有犯意聯絡及行為分擔，為共同正犯。被告乙○○與丙○○向告訴人丁○○施用詐術後，使告訴人丁○○陷於錯誤而多次付款，為一詐
    欺之接續行為。又被告乙○○曾於八十三年間因妨害家庭案件，經本院於八十四
    年三月二十八日以八十四年度易字第六六七號判決有期徒刑五月確定，並於八十
    四年六月二十日易科罰金執行完畢，此有臺灣高等法院檢察署刑案紀錄簡覆表一
    件在卷可憑，其於前案有期徒刑執行完畢後五年以內，再犯本件之罪，為累犯，
    應加重其刑。爰分別審酌被告二人犯罪動機、目的、手段、對被害人造成之損害
    及其二人犯罪後之態度等一切情狀，分別量處如主文所示之刑，以示懲儆。末按
    ，被告丙○○前未曾受有期徒刑以上刑之宣告，此有臺灣高等法院檢察署刑案紀
    錄簡覆表一件可參，其因一時失慮，偶罹刑典，經此刑之宣告後，應知警惕而無
    再犯之虞，本院因認暫不執行其刑為當，予以宣告緩刑三年，以啟自新。
據上論斷，應依刑事訴訟法第二百九十九條第一項前段，刑法第二十八條、第三百三
十九條第一項、第四十七條、第七十四條第一款，罰金罰鍰提高標準條例第一條前段
，判決如主文。
本案經檢察官呂永魁到庭執行職務
中    華    民    國      八十九      年      六      月    二十七    日
                                      臺灣板橋地方法院刑事第二庭
                                          法  官   高    玉    舜
右正本證明與原本無異。
如不服本判決，應於判決送達後十日內，向本院提出上訴狀。
                                          書記官   田    寶    駿
中    華    民    國      八十九      年      六      月    二十八    日
附錄本案論罪科刑法條全文：
刑法第三百三十九條
意圖為自己或第三人不法之所有，以詐術使人將本人或第三人之物交付者，處五年以
下有期徒刑、拘役或科或併科一千元以下罰金。
以前項方法得財產上不法之利益或使第三人得之者亦同。
前二項之未遂犯罰之。


司法院資訊處製作；財團法人民間司法改革基金會備份。
